臺灣高等法院刑事判決
                                   108年度上訴字第3634號
上  訴  人
即  被  告  楊智仁


選任辯護人  李介文律師
上列上訴人因殺人未遂案件，不服臺灣新北地方法院108年度訴
字第405號，中華民國108年8月27日第一審判決（起訴案號：臺
灣新北地方檢察署107年度偵字第29972號），提起上訴，本院判
決如下：
    主  文
上訴駁回。
    事實及理由
一、經本院審理結果，原審認為上訴人即被告楊智仁犯刑法第27
    1條第2項、第1項之殺人未遂罪，為累犯，審酌被告假釋出
    監未足1月，即再犯本件殺人未遂犯行，足見其特別惡性及
    對刑罰反應力薄弱，按司法院釋字第775號解釋意旨，除法
    定本刑為死刑、無期徒刑不得加重外，仍依刑法第47條第1
    項之規定，加重其刑，並依刑法第25條第2項之規定，按既
    遂犯之刑度減輕其刑，依法先加後減後，審酌被告僅因其胞
    兄與告訴人林書正之糾紛，即為本件殺人未遂行為，對他人
    生命、身體法益毫無尊重觀念，惟念及其犯後坦承犯行，且
    主動至警局投案（不構成自首），並與告訴人達成和解、按
    和解條件履行完畢，獲得告訴人之原諒，兼衡其犯罪動機、
    情節、所生危害、生活、家庭、自稱勉持之經濟狀況、國中
    畢業之智識程度、角色分工、告訴人所受傷勢、告訴人及檢
    察官之科刑意見等一切情狀，量處有期徒刑5年2月，經核認
    事用法及量刑均無不當，應予維持。事實部分並補充記載：
    被告明知與共犯楊智欽、黃軍淞等人，共持鋒利刀刃朝人身
    體部位猛砍，會造成大量出血而足以生死亡之結果，竟在與
    告訴人衝突過程中，逾越原本尋釁傷害之犯意，而共同昇高
    轉化為殺人之犯意聯絡，分由共犯楊智欽持西瓜刀朝告訴人
    之頭部砍擊，被告持西瓜刀朝告訴人之左大腿砍擊，共犯黃
    軍淞持開山刀朝告訴人之左胸砍擊（上開均非屬管制刀械）
    ，告訴人雖以左手抵擋頭部，但仍因此受有頭皮裂傷（10公
    分×2公分×3公分）、左手裂傷（8公分×3公分×3公分）合併
    第4、5指掌骨骨折、肌腱、神經斷裂及左手肘裂傷（8公分×
    2公分×2公分）合併肌肉斷裂、左大腿裂傷（2公分×0.5公分
    ×0.5公分）、左胸多處穿刺傷（10公分×3公分×3公分、6公
    分×0.3公分×0.5公分、2公分×0.5公分×0.5公分）合併氣血
    胸等傷害，經送醫診斷後發出病危通知，而有生命之危險。
    理由部分則補充：鋒利刀刃為兇器，若朝人身體猛力砍擊，
    足以造成大量出血而生死亡之結果，此為一般人所知悉，自
    為被告所明知，被告卻仍與共犯楊智欽、黃軍淞等人，共同
    持鋒利刀刃朝告訴人砍擊，且砍擊結果，均有穿透傷，甚至
    造成骨折、肌腱、神經斷裂，可見彼此間下手砍擊之力道甚
    猛，而在告訴人受創倒地、已經大量出血而有生命危險時，
    仍逕自離去棄告訴人於不顧等客觀情狀相互佐證，足認被告
    在前揭與共犯楊智欽、黃軍淞等人持刀砍擊告訴人時，已逾
    越原本尋釁傷害之犯意，而共同萌生殺人之犯意。其餘均引
    用第一審判決書記載之事實、證據及理由（如附件）。
二、被告上訴意旨略以：伊是自行投案，且於偵查及審理時均承
    認犯罪，伊與告訴人達成和解，並獲得告訴人之原諒，伊兩
    位哥哥都在監服刑，需要由伊照顧扶養母親，請審酌上情，
    依刑法第59條之規定，再酌量減輕刑度為3年以內有期徒刑
    云云。
三、按刑法第57條所列各款，為量刑時應行注意之事項，並非同
    法第59條酌減其刑之根據，刑法第59條之酌量減輕其刑，必
    須犯罪另有特殊之原因與環境等等，在客觀上足以引起一般
    同情，認為即予宣告法定低度刑期尤嫌過重者，始有其適用
    ，則單純犯罪情節輕微、犯人之品行、素行、犯罪後態度等
    情狀，僅可為法定刑內從輕科刑之標準，非可執為酌減其刑
    之理由。按殺人罪之法定刑為死刑、無期徒刑、10年以上有
    期徒刑，原審擇定有期徒刑後，被告有累犯之加重事由，但
    同有未遂之減刑適用，在依法先加後減後之刑度，與本件僅
    因偶發衝突，被告即共同持鋒利刀刃朝告訴人猛砍，並造成
    告訴人受有生命危險之犯罪情狀比較觀之，在客觀上，尚無
    何足以引起一般人同情而顯可憫恕之情事，自無刑法第59條
    酌減其刑之適用。至於被告前揭所指各情，按上說明，僅可
    為法定刑內審酌量刑之標準，並非客觀上顯可憫恕的事由，
    自不能據為酌量減輕其刑之理由，且原審經採納為量刑因子
    後，量處有期徒刑5年2月，已屬輕度刑，亦無明顯裁量濫用
    之情事。
四、綜上所述，被告以前詞指摘原判決不當，並無理由，本件上
    訴應予駁回。
據上論斷，應依刑事訴訟法第373條、第368條，判決如主文。
本案經臺灣新北地方檢察署檢察官陳雅詩提起公訴，被告提起上
訴，臺灣高等檢察署檢察官古慧珍到庭執行職務。
中　　華　　民　　國　 108　　年　　12　　月　　25　　日
            刑事第十四庭審判長 法　官  黃斯偉
                               法　官  黎惠萍
                               法　官  許泰誠
以上正本證明與原本無異。
如不服本判決，應於收受送達後10日內向本院提出上訴書狀，其
未敘述上訴之理由者並得於提起上訴後10日內向本院補提理由書
（均須按他造當事人之人數附繕本）「切勿逕送上級法院」。
                                書記官  朱子勻       
中　　華　　民　　國　　108 　年　　12　　月　　25　　日

附件：
臺灣新北地方法院刑事判決
                                      108年度訴字第405號
公　訴　人　臺灣新北地方檢察署檢察官
被　　　告　楊智仁　男　30歲（民國00年0月0日生）
                    身分證統一編號：Z000000000號
                    籍設新北市○○區○○路0段00號（新北
                    ○○○○○○○○）
                    居新北市○○區○○街000號4樓
選任辯護人　李介文律師
上列被告因殺人未遂案件，經檢察官提起公訴（107 年度偵字第
29972 號），本院判決如下：
    主  文
楊智仁共同犯殺人未遂罪，累犯，處有期徒刑伍年貳月。
    事  實
一、楊智仁為楊智欽之胞弟，因得知楊智欽於民國104 年8 月7
    日21時許，在許哲熊位於新北市○○區○○路0 段00巷00號4 樓
    住處內，遭林書正毆打，遂與楊智欽、黃軍淞（其2 人所涉
    殺人未遂部分，均經本院105 年度訴字第701 號判決有罪確
    定）、吳伯笙、張儀鎮（其2 人所涉殺人未遂部分，均經上
    開判決認定係涉犯傷害罪，且因林書正撤回告訴而判決不受
    理確定），分持西瓜刀、電擊棒、開山刀等物，駕車前往上
    址尋釁，並共同基於傷害之犯意聯絡，於同日22時36分至38
    分許間，先由楊智欽持電擊棒及西瓜刀進入上開住處之走道
    與林書正扭打，復由楊智仁持西瓜刀、吳伯笙持西瓜刀、黃
    軍淞持開山刀隨同入內，張儀鎮則留在樓梯間接應，詎楊智
    欽、楊智仁、黃軍淞於衝突過程中，竟均逾越原本傷害之犯
    意聯絡範圍，昇高轉化為殺人之犯意聯絡，分別由楊智欽持
    西瓜刀朝林書正頭部猛烈砍擊數刀，並持電擊棒電擊林書正
    ，楊智仁持西瓜刀朝林書正左大腿砍擊，黃軍淞持開山刀朝
    林書正左胸砍擊，致林書正因而受有胸部穿刺傷併氣血胸、
    左手裂傷（8 公分X3公分X3公分）合併第4 、5 指掌骨骨折
    、肌腱、神經斷裂及左手肘裂傷（8 公分X2公分X2公分）合
    併肌肉斷裂等傷害，幸經許哲熊上前阻止，並將林書正送醫
    救治，始未發生死亡之結果。
二、案經臺灣新北地方檢察署檢察官自動檢舉偵查起訴。
    理  由
一、訊據被告楊智仁對於上開事實坦承不諱，核與證人即告訴人
    林書正、證人楊智欽、吳伯笙、黃軍淞、張儀鎮、官振暉於
    警詢、偵查及另案審理中之證述、證人賴延鑫、林清派於警
    詢、偵查中之證述、證人許哲熊於警詢之證述、證人陳勝楠
    於偵查中之證述相符，並有新北市政府警察局三重分局大有
    派出所扣押筆錄、扣押物品目錄表（張儀鎮部分）、新北市
    政府警察局鑑驗書、刑事案件證物採驗紀錄表、車牌號碼00
    00-00 號自小客座次表、馬偕紀念醫院乙種診斷證明書、患
    者病危通知單、新北市政府警察局三重分局刑案現場勘察報
    告及附件、本院另案審理105 年9 月19日當庭勘驗筆錄及附
    件截圖、105 年10月18日當庭勘驗筆錄、106 年3 月8 日當
    庭勘驗筆錄及附件照片各1 份、新北市政府警察局三重分局
    扣押筆錄、扣押物品目錄表各2 份（許哲熊、吳伯笙部分）
    、監視器錄影翻拍畫面25張、現場照片38張及扣案物照片9
    張在卷可稽，復有電擊棒1 支、西瓜刀2 把、大小開山刀各
    1 把扣案可佐，堪認被告任意性自白與事實相符。從而，本
    案事證明確，被告犯行堪以認定，應依法論科。
二、按犯意變更，係犯意之轉化（昇高或降低），指行為人在著
    手實行犯罪行為之前或行為繼續中，就同一被害客體，改變
    原來之犯意，在另一犯意支配下實行犯罪行為，導致此罪與
    彼罪之轉化，因此仍然被評價為一罪。而著手實行階段之犯
    意若有變更，當視究屬犯意昇高或降低定其故意責任；犯意
    昇高者，從新犯意；犯意降低者，從舊犯意。行為人以傷害
    之犯意打人，毆打時又欲置之於死地，乃犯意昇高，應從變
    更後之殺人犯意，殺人行為之傷害事實，當然吸收於殺人行
    為之內。本件被告將原來傷害之犯意昇高為殺人之犯意，業
    經認定如前，其對告訴人實行殺人行為而不遂，是核被告所
    為，係犯刑法第271 條第2 項、第1 項之殺人未遂罪。又其
    傷害行為為殺人未遂犯行所吸收，不另論罪。被告與楊智欽
    、黃軍淞就上開犯行，有犯意聯絡及行為分擔，應論以共同
    正犯。按二以上徒刑之執行，應以核准開始假釋之時間為基
    準，限於原各得獨立執行之刑，均尚未執行期滿，始有依刑
    法79條之1 第1 、2 項規定，合併計算其最低應執行期間，
    同時合併計算其假釋後殘餘刑期之必要。倘假釋時，其中甲
    罪徒刑已執行期滿，則假釋之範圍應僅限於尚殘餘刑期之乙
    罪徒刑，其效力不及於甲罪徒刑。縱監獄將已執行期滿之甲
    罪徒刑與尚在執行之乙罪徒刑合併計算其假釋最低執行期間
    ，亦不影響甲罪業已執行完畢之效力，最高法院103 年度第
    1 次刑事庭會議決議參照。本件被告前因傷害等案件，經本
    院判處應執行有期徒刑6 月確定，復因違反毒品危害防制條
    例案件，經本院判處有期徒刑5 年4 月確定，上2 案件接續
    執行，其中傷害等案件部分，被告於101 年5 月28日入監，
    執行至101 年11月27日，依上開決議意旨，被告嗣於104 年
    7 月13日假釋出監時，上開傷害等案件之執行刑應認已執行
    完畢，有臺灣高等法院被告前案紀錄表1 份附卷可稽，其於
    有期徒刑執行完畢5 年以內，故意再犯本件有期徒刑以上之
    罪，為累犯，又被告於上開假釋出監未足1 月，即再犯本件
    殺人未遂犯行，足見其特別惡性及對刑罰反應力薄弱，除法
    定本刑為死刑、無期徒刑部分不得加重外，爰依刑法第47條
    第1 項規定加重其刑。被告雖已著手於殺人行為之實行，惟
    告訴人因及時送醫救治而未死亡，其犯罪仍屬未遂，依刑法
    第25條第2 項規定，按既遂犯之刑度減輕其刑，並依刑法第
    71條第1 項規定，先加後減之。另告訴人於104 年8 月19日
    警詢時及同年11月9 日偵查中，均已提及被告參與本件犯行
    ，且身份為楊智欽之胞弟，而被告係於107 年9 月28日始至
    警局表示要自首等節，有各該筆錄1 份附卷可稽（見另案10
    4 年度偵字第22067 號卷二第7 至10頁、第26至28頁），自
    難認被告符合自首之規定。爰審酌被告僅因其胞兄與告訴人
    之糾紛，即為上開犯行，對他人生命、身體法益毫無尊重觀
    念，實屬不該，惟念及其犯後坦承犯行，且主動至警局投案
    ，並與告訴人達成和解、按和解條件履行完畢，復獲得告訴
    人之原諒，犯後態度尚佳，兼衡其犯罪動機、情節、所生危
    害、生活、家庭、自稱勉持之經濟狀況、國中畢業之智識程
    度、角色分工、告訴人所受傷勢、告訴人及檢察官之科刑意
    見等一切情狀，量處如主文所示之刑，以資懲儆。
三、至上開扣案物，並無證據認係被告所有，且於本院另案105
    年度訴字第701 號判決均已諭知沒收，復經檢察官執行沒收
    完畢，爰不予宣告沒收。
據上論斷，應依刑事訴訟法第299 條第1 項前段，判決如主文。
本案經檢察官陳雅詩提起公訴，檢察官郭逵到庭執行職務。
中　　華　　民　　國　 108　　年　　8 　　月　　27　　日
                  刑事第十九庭  審判長法  官  陳正偉
                                      法  官  王榆富
                                      法  官  陳志峯
上列正本證明與原本無異。
如不服本判決，應於判決送達後10日內敘明上訴理由，向本院提
出上訴狀 (應附繕本) ，上訴於臺灣高等法院。其未敘述上訴理
由者，應於上訴期間屆滿後20日內向本院補提理由書「切勿逕送
上級法院」。
                                      書記官  李振臺
中　　華　　民　　國　 108　　年　　8 　　月　　27　　日
附錄本案論罪科刑法條全文：
刑法第271 條
殺人者，處死刑、無期徒刑或十年以上有期徒刑。
前項之未遂犯罰之。
預備犯第一項之罪者，處二年以下有期徒刑。